---
title: "aula 6"
author: "poli"
date: '2023-08-25'
output: html_document
---

# Aula 4 (histórico)

## Prática
Lembre de sempre carregar as bibliotecas que você precisará e setar o diretório de trabalho.

```{r echo=FALSE, message=FALSE}
library(dplyr)
library(stringr)

#no caso do pc do POlinho o local é: 
setwd("~/Documentos/R/Residência Dados Luiz")
```

Importando a base de dados (da síndrome congênita) e pré-visualizando
```{r}
basesc <- read.csv("base microcefalia.csv")
# summary(zika)
#head(basesc, 5)
#tail(basesc, 5)
glimpse(basesc)
#View(basesc)
```

## Primeiro resultado
Desafio de calcular o total de casos. <br>
Primeiro é preciso entender qual variável ou coluna teria o total de casos para poder somarmos todos os registros dele. 
Para exibir os nomes das variáveis podemos utilizar o comando "names". Para a base de microcefalia temos:
```{r echo=FALSE, message=FALSE}
names(basesc)
```
A variável 62 indica a classificação do caso final. Podemos exibir o conjunto dessas informações exibindo o conteúdo dela:
```{r}
basesc$Classificação.final.do.caso_Confirmado
```
Com o comando acima estamos vendo todas as informações contendo as 93 informações, aonde podemos perceber que as informações variam entre hífen, 1, 2, 131 e sucessivamente. Como é possível uma mesma variável ter diferentes tipos de informação? (linguagem). Qual seria o processo melhor pra somar tudo? É possível somar números com hífens? Que outros processos precisaríamos fazer para poder somar:
```{r}
sum(as.numeric(basesc$Classificação.final.do.caso_Confirmado), na.rm = T)
```
O comando acima, de forma arbitrária está usando a função SUM, a variável que estamos querendo somar, mas forçando a tratá-la como um número e não contabilizar qualquer informação ausente (NA).<br>

## Mudança do tipo de dados
```{r}
# precisamos mudar o formato para que a variável seja entendida como numérica, 
# porém hífen não é número é um símbolo representando que precisamos então dar
# o valor apropriado

basesc$Classificação.final.do.caso_Confirmado <- str_replace_all(basesc$Classificação.final.do.caso_Confirmado, "-", "0")

#agora sem o hífen podemos de fato mudar a variável pro tipo numérico
basesc$Classificação.final.do.caso_Confirmado <- as.numeric(basesc$Classificação.final.do.caso_Confirmado)

#por fim, podemos repetir o mesmo comando de soma sem precisar de tantos atributos
sum(basesc$Classificação.final.do.caso_Confirmado)
```
**No ano de 2016 o estado do Rio de Janeiro teve 227 casos confirmados de síndrome congênita**

# Aula 6
Hoje aprenderemos a agregar uma série de variáveis, operações por grupos e juntar bases.


## Exercício
Qual o total de casos prováveis para o mesmo período e território?
i) Modifique os hifens por zero
ii) Transforme a variável para formato numérico
iii) Realize a soma

```{r}
names(basesc)

basesc$Classificação.final.do.caso_Provável <- str_replace_all(basesc$Classificação.final.do.caso_Provável, "-", "0")

basesc$Classificação.final.do.caso_Provável <- as.numeric(basesc$Classificação.final.do.caso_Provável)

sum(basesc$Classificação.final.do.caso_Provável)
```







Ao invés de fazermos uma soma por vez, podemos realizar várias ao mesmo tempo com a ajuda do dplyr
```{r}
#exibindo a soma dos casos confirmados e provaveis

basesc %>% summarise(casos_confirmados=sum(Classificação.final.do.caso_Confirmado), casos_provaveis=sum(Classificação.final.do.caso_Provável))
```

Vamos retirar todos os hífens da tabela por zero e depois transformar as colunas que são numéricas pra formato numérico
```{r}
basesc[basesc == "-"] <- "0"

#mudando as variaveis numericas para numéricas

 basesc <- basesc %>% mutate_at(c(3:67), as.numeric)
```

Agora podemos exibir todo o somatório de casos do ERJ_2016.
O resumo dos casos e suas classificações finais podem ser visto abaixo:

```{r}
basesc %>% summarise(sum(Recém.nascido.com.microcefalia.....28.dias., na.rm = T), sum(Criança.com.microcef.e.ou.altera.SNC....28.dias., na.rm = T), sum(Feto.com.alterações.do.SNC, na.rm = T))
```
