---
title: "residencia dados"
author: "poli"
date: '2023-08-14'
output: html_document
---
Sempre antes de começar é preciso indicar o local de trabalho pro R. Crie sempre uma pasta pra cada projeto, indicamos dentro de documentos, criar uma pasta "residencia_dados" para que todos usemos os mesmos nomes e caminhos. Então digite "ctrl + shift + h" e selecione a pasta da residência. A partir de agora tudo ficará na pasta de documentos, bem como todos os arquivos que você decidir importar também precisam estar nesta pasta.

Para abrir um chunk basta digitar ctrl+alt+i e ctrl+shif+k pra exibir em um html
```{r}
#Dentro do chunk os textos e comentários precisam ser antecedidos por hashtag
#primeira opção será uma soma 2+2
2+2
```
Alt+tab volta pra aba de programação do R, abre um novo chunk
```{r}
#subtraia 4-2
4-2
#as demais operações são feitas como a seguir:
#divisão: /
#multiplicação: *
#exponenciar: ^
#raiz quadrada: sqrt()
```
Primeiro problema matemático: 100-88 depois o resultado disso dividido por 2
```{r}
(100-88)/2
```
Pergunta: para onde foi o só o resultado de 100-8?
Podemos alocar esse resultado na memória ou em um objeto
```{r}
#para atribuir use o comando alt+-
#pra executar um comando: ctrl+enter
a <- 100-88
b <- a/2
b
```
Problema lógico: para começar a residência nós precisávamos de pelo menos 6 computadores. Sendo que 1 computador leva 12 horas para ficar pronto e disponível no data_labe. Se a gente começou a preparar os computadores no final da última aula, quantos computadores a gente teria disponível até o início da próxima aula? Leve em consideração que a última aula acabou às 17:30 do dia 09/08 e a próxima aula se iniciaria às 15:00 do dia 11/08
```{r}
dia1 <- 17.5-24
dia2 <- 24
dia3 <- 0-15
dia1 <- dia1*-1
dia3 <- dia3*-1
tthrs <- dia1+dia2+dia3
ttcomp <- tthrs/12
```
Primeira resposta lógica. Se o total de computadores for maior que 6 nós teremos a quantidade adequada 
```{r}
if (ttcomp>=6) {
  res <- "Teremos todos os computadores"
} else {
  res <- "Não teremos todos os computadores"
}
print(res)
```
ctrl + s pra salvar
<br> <br>
Assim como no desafio lógico a gente utilizou os símbolos de maior que (>) e igual (=), existem ainda outros exemplos: <br>
- & (significa AND) <br>
- | (siginifica OR) <br>
- == (significa idêntico) <br>
- != (siginifica diferente) <br>
- > (maior que) <br>
- < (menor que) <br>
- >= (maior ou igual) <br>
- <= (menor ou igual) <br>
Além disso, alguns sinais serão utilizados para facilitar a leitura no nosso documento:
A gente usa  dois asteriscos pra deixar as coisas em **negrito**
Usamos um asterisco pra deixar em *itálico* e o br serve para quebra de linha <br>

Para darmos títulos e subtítulos usamos as hashtags fora dos chunks. Se quisermos dar um título, usamos apenas uma e os subtítulos usamos duas:

## Importar base de dados
Para importar uma base de dados, primeiro precisamos indicar o caminho aonde estão nossos documentos [passo já realizado no início]. Na sua pasta de documentos coloque as duas bases de dados que iremos utilizar que estão no drive: <br>
- A base zika <br>
- A base microcefalia <br>

Passo 1) Para ler a base de dados utilizamos o comando "read.csv" e seus parâmetros. Importe a base de dados sobre microcefalia:
```{r}
#para ler e importar SEMPRE
## aloque em um objeto
cefalia <- read.csv("base microcefalia.csv")
#para termos um resumo da base podemos usar o comando summary (do próprio R)
summary(cefalia)
#tanto no source como no console serão exibidos as informações gerais sobre cada variável e seu conteúdo. Por que a variável cod_ibge6 aparece diferente de todas as outras? 
head(cefalia, 5)
tail(cefalia, 5)
```
Agora iremos usar a ajuda de um pacote para auxiliar em muitas tarefas. Instale o pacote dplyr
```{r}
#para instalar basta usar o comando "install.packages e entre parênteses e aspas o nome do pacote
install.packages("dplyr")
#depois de instalar UMA VEZ não precisa mais rodar esse comando e sim ativar o pacote SEMPRE que for usar o R com o comando library e o nome do pacote entre parênteses sem as aspas
library(dplyr)
#agora podemos usar o comando 'glimpse' que talvez seja um dos melhores para resumir
glimpse(cefalia)
```
Por fim, para visualizar de forma mais comum podemos usar o comando View()
```{r}
View(cefalia)
```
Quais são as percepções que você tem sobre essa base de dados? Se ela tem todos as informações já resumidas por cada município? <br>
Agora iremos usar o mesmo comando para carregar outra base de dados, fique atento para o tempo e quantidade:
```{r}
zika <- read.csv("base zika.csv")
summary(zika)
head(zika, 5)
tail(zika, 5)
glimpse(zika)
View(zika)
```
Agora que temos duas bases de dados, quais seriam as possiveis diferenças entre elas?

## Primeiro resultado
Desafio de calcular o total de casos em cada base. <br>
Primeiro é preciso entender qual variável ou coluna teria o total de casos para poder somarmos todos os registros dele. 
Para exibir os nomes das variáveis podemos utilizar o comando "names". Para a base de microcefalia temos:
```{r}
names(cefalia)
```
A variável 62 indica a classificação do caso final. Podemos exibir o conjunto dessas informações exibindo o conteúdo dela:
```{r}
cefalia$Classificação.final.do.caso_Confirmado
```
Com o comando acima estamos vendo todas as informações contendo as 93 informações, aonde podemos perceber que as informações variam entre hífen, 1, 2, 131 e sucessivamente. Como é possível uma mesma variável ter diferentes tipos de informação? (linguagem). Qual seria o processo melhor pra somar tudo? É possível somar números com hífens? Que outros processos precisaríamos fazer para poder somar:
```{r}
sum(as.numeric(cefalia$Classificação.final.do.caso_Confirmado), na.rm = T)
```
O comando acima, de forma arbitrária está usando a função SUM, a variável que estamos querendo somar, mas forçando a tratá-la como um número e não contabilizar qualquer informação ausente (NA).<br>
Na tentativa de realizar o mesmo com a base de zika, primeiro precisamos identificar qual melhor variável possui essa informação
```{r}
names(zika)
```
Aparentemente a variável classi_fin parece também conter os casos, podemos exibir o conteúdo da mesma forma
```{r}
head(zika$CLASSI_FIN,50)
```
Vejam que nela eu não tenho hífens, mas tenho também números e letras "NA" poderíamos usar o mesmo comando?
```{r}
sum(as.numeric(zika$CLASSI_FIN), na.rm = T)
```
Aqui a informação é extremamente superior à passada. Por quê?



